臺灣臺中地方法院民事簡易判決  
111年度豐簡字第30號
原      告  蔡鳳池  
            王渝婷  
共      同
訴訟代理人  黃文皇律師
被      告  侯億鴻  

訴訟代理人  江孟哲  
上列原告因被告過失傷害案件（刑事案號：本院110年度豐交簡
字第708號），提起刑事附帶民事訴訟請求損害賠償（本院110年
度豐交簡附民字第6 號），經刑事庭裁定移送前來，本院於民國
111年5月10日言詞辯論終結，判決如下：
    主      文
一、被告應給付原告乙○○新臺幣354,106元，及自民國110年11月
    12日起至清償日止，按週年利率百分之五計算之利息。
二、被告應給付原告甲○○新臺幣151,310元，及自民國110年11月
    12日起至清償日止，按週年利率百分之五計算之利息。
三、原告乙○○、甲○○其餘之訴駁回。
四、訴訟費用由被告負擔。
五、本判決第一項得假執行，但被告如以新臺幣354,106元為原
    告乙○○預供擔保後，得免為假執行。
六、本判決第二項得假執行，但被告如以新臺幣151,310元為原
    告甲○○預供擔保後，得免為假執行。
    事實及理由
壹、原告起訴主張：
一、被告於民國109年12月6日11時55分許，駕駛車牌號碼0000-0
    0號自用小客車，行至設有燈光號誌之臺中市大里區益民路1
     段與東榮路交岔路口時，未注意汽車行駛至交岔路口，其
    行進、轉彎，應遵守燈光號誌行駛，而於前方號誌為紅燈禁
    止通行之際，貿然闖越紅燈往前直行，適原告乙○○騎乘車牌
    號碼000-0000號普通重型機車（下稱系爭機車）後載原告甲
    ○○，亦行駛至前開交岔路口，兩車因而發生碰撞，致原告人
    、車倒地（下稱系爭交通事故）。原告乙○○因此受有多處損
    傷、左側胸壁挫傷、右側肩膀挫傷、左側臀部挫傷、右側手
    部擦挫傷、左側膝蓋擦傷、右側足部擦傷、左髖及左膝挫傷
    、下背部挫傷等傷害；原告甲○○因此受有多處損傷、左側上
    臂挫傷、右側手部挫傷、左側臀部挫傷、左側手部挫傷、左
    側膝蓋擦傷、背部及右鼠蹊部挫傷、左側膝部開放性傷口、
    左膝及左手擦挫傷、頸部扭傷等傷害。爰依侵權行為之法律
    關係，請求被告賠償原告所受損害。
二、原告乙○○部分：
　㈠薪資損失：原告乙○○為家管，然因傷需休養2 個月，以109年
    度12月份基本薪資23,800元、110年1月份基本薪資24,000元
    計算，共受有薪資損失47,800元。
　㈡看護費用：原告乙○○因傷經醫師診斷需專人照顧1個月，以每
    日看護費用2,400元計算，共計72,000元。
　㈢醫療費用、醫療用品費用：162,406元。
　㈣交通費用：原告乙○○因傷看診，支出計程車費用14,100元。
　㈤精神慰撫金：原告乙○○渝於系爭車禍事故發生後，初期傷勢
    嚴重，無法獨立行走，均需他人扶持，且因身體多處挫傷，
    疼痛難眠，花費多時針灸、復健，傷勢仍未痊癒，且遺存恐
    懼感，影響家庭及日常生活。爰請求精神慰撫金300,410元
    。
　㈥系爭機車修理費、安全帽受損金額：21,500元。
　㈦以上共計618,216元。
三、原告甲○○部分：
　㈠薪資損失：原告甲○○因傷共計請假12.5日，受有薪資損失11,
    575元，然此部分僅請求10,690元。
　㈡醫療費用、醫療用品費用：75,090元。
　㈢交通費用：原告甲○○因傷看診，支出計程車費用15,530元。
　㈣精神慰撫金：原告甲○○因系爭車禍事故，受有嚴重傷害，耗
    費大量時間就診，現今傷勢仍未完全痊癒，所受痛苦難以言
    喻。爰請求精神慰撫金15萬元。
　㈤以上共計251,310元。　
四、並聲明：㈠被告應給付原告乙○○618,216元、原告甲○○251,31
    0元，及均自起訴狀繕本送達翌日起至清償日止，按週年利
    率5％計算之利息。㈡願供擔保，請准宣告假執行。　　
貳、被告答辯則以：不爭執原告主張之侵權行為事實。惟原告乙
    ○○於系爭車禍事故發生前未工作，不應用基本薪資計算工作
    損失；看護費用部分應以每日1,200元計算；另機車修理費
    用應予折舊。另原告至中醫診所看診費用，均予爭執，請求
    精神慰撫金部分，請求酌減。其餘部分不爭執。並聲明：㈠
    原告之訴駁回。㈡如受不利判決，願供擔保，請准宣告免為
    假執行。
參、本院之判斷：
一、按因故意或過失，不法侵害他人之權利者，負損害賠償責任
    ；汽車、機車或其他非依軌道行駛之動力車輛，在使用中加
    損害於他人者，駕駛人應賠償因此所生之損害，但於防止損
    害之發生，已盡相當之注意者，不在此限；不法侵害他人之
    身體或健康者，對於被害人因此喪失或減少勞動能力或增加
    生活上之需要時，應負損害賠償責任。不法侵害他人之身體
    、健康、名譽、自由、信用、隱私、貞操，或不法侵害其他
    人格法益而情節重大者，被害人雖非財產上之損害，亦得請
    求賠償相當之金額。民法第184條第1項前段、第191條之2、
    第193條第1項、第195條第1項分別定有明文。
二、查原告主張被告就系爭車禍事故之發生，有闖越紅燈通過交
    岔路口之過失，並致原告分別受有前揭傷害等節，為被告所
    不爭執（見本院豐簡卷第55頁），核屬不法侵害原告之身體
    、健康權，且具有相當因果關係。則原告主張被告應負侵權
    行為之損害賠償責任，當屬有據。
三、原告乙○○請求部分：
　㈠薪資損失：
    ⒈按被害人因身體健康被侵害而喪失勞動能力所受之損害，
      其金額應就被害人受侵害前之身體健康狀態、教育程度、
      專門技能、社會經驗等方面酌定之，不能以一時一地之工
      作收入為準（最高法院63年台上字第1394號判例意旨參照
      ）。是被害人因身體或健康受侵害，以致喪失或減少勞動
      能力本身即為損害，不限於實際所得之損失為限，被害人
      為未成年人、失業者、主婦等，而喪失或減少勞動能力，
      亦得評定其損害，而請求加害人賠償。
    ⒉查原告乙○○為58年9 月11日生，有診斷證明書在卷可參（
      見本院附民卷第35頁），於系爭車禍事故發生時即109年1
      2月間，為51歲，衡情應有工作能力，而被告亦未主張或
      舉證原告乙○○於系爭車禍事故發生前，有何身體健康不能
      勝任工作之情形，揆諸前開說明，原告乙○○請求不能工作
      之損失，應有理由。被告抗辯原告乙○○原無實際收入，不
      能請求工作損失等語，並非可採。
    ⒊而原告乙○○主張因傷需休養2 個月不能工作乙節，業據提出診斷證明書為佐（見本院附民卷第35頁），且為被告所不爭執（見本院豐簡卷第55頁），應屬可採。惟原告乙○○於系爭車禍事故發生時既無實際收入，則其主張以基本工資計算勞動能力減少之損失，自屬正當。又系爭車禍事故發生時為109年12月間，則以109年12月基本工資23,800元、110年1月基本工資24,000元計算，原告主張此2 個月間受有薪資損失47,800元，應屬有據。
　㈡看護費用：原告乙○○主張因傷需專人看護1 個月乙節，業據
    提出診斷證明書為佐（見本院附民卷第35頁），且為被告所
    不爭執（見本院豐簡卷第55頁），應屬可採。依一般居家看
    護24小時之收費行情約2,000元至2,400元左右，乃本院職務
    上已知之事實。本院審酌原告所受傷勢情狀，認原告得請求
    之全日看護費用應以每日2,000元計算。從而，原告此部分
    看護費用支出應為60,000元（計算式：2,000元×30日＝60,00
    0元）。
　㈢醫療費用、醫療用品費用：
　　⒈西醫部分：原告乙○○主張因傷至大里仁愛醫院、中山醫學
      大學附設醫院就診，因而支出醫療費用各2,280元、20,57
      1元，並購入醫療用品共計725元部分，業據提出醫療費用
      收據、統一發票、估價單等件為佐（見本院附民卷第67頁
      至第87頁），且經被告表示對西醫部分支出不爭執（見本
      院豐簡卷第55頁），應屬有據。
　　⒉中醫部分：原告乙○○主張因傷至天真中醫診所就診，因而
      支出醫療費138,830元部分，業據提出醫療費用收據為佐
      （見本院附民卷第45頁至第65頁）。被告雖抗辯此部分 
      非必要醫療費用等語。然觀原告乙○○提出之醫療收據，均
      係經中醫師診斷治療後取得之中藥材，且係為治療原告乙
      ○○因系爭車禍事故所受挫傷等傷害所必需，有天真中醫診
      所111年3月25日函文在卷可參（見本院豐簡卷第69頁至第
      73頁），自屬增加生活上需要之必要費用。
　　⒊從而，原告乙○○主張因傷支出醫療費用、醫療用品費用共
      計162,406元，均屬可採。　　
　㈣交通費用：原告乙○○主張因傷看診，支出計程車費用14,100
    元乙情，為被告所不爭執（見本院豐簡卷第55頁），應屬有
    據。
　㈤精神慰撫金：本院依職權調閱兩造稅務電子閘門資料查詢表
    （為維護兩造之隱私、個資，爰不就其詳予敘述，請參見卷
    附上開查詢表及兩造於本院審理中所述，見本院豐簡卷第56
    頁、第84頁及外放證物袋內），審酌兩造名下財產、職業收
    入與家庭狀況，及被告之過失情節、原告乙○○傷勢程度及所
    受生活上之困擾等一切情狀，認原告乙○○所受精神上損害應
    以60,000元為相當。
　㈥系爭機車修理費、安全帽受損金額：
　　⒈系爭機車修理費：按物被毀損時，被害人依民法第196條規
      定請求物被毀損所減少之價額，得以修復費用為估定之標
      準，但以必要者為限，例如：修理材料以新品換舊品，應
      予折舊（最高法院77年5月17日第9次民事庭會議決議㈠參
      照）。準此，原告乙○○以修復金額作為系爭車輛毀損之賠
      償金額，依法即屬有據。查原告乙○○支出之修理費用，依
      統一發票所示（見本院豐簡卷第35頁至第43頁），共計19
      ,000元（其中工資6,000元、零件13,000元）。而查系爭
      機車係於105年7月出廠，此有系爭機車行照影本附卷可參
      （見本院豐簡卷第33頁），至本件事故發生日即109年12
      月止，使用期間超過3年。而依行政院「固定資產耐用年
      數表」及「固定資產折舊率表」之規定，機械腳踏車之耐
      用年數為3年，依定率遞減法每年折舊3分之1，3年以上剩
      餘價值為十分之一。是扣除折舊後，原告得請求之零件修
      理費為1,300元（計算式：殘值10分之1，13,000元×0.1＝1
      ,300元）。加計工資6,000元，總計為7,300元。
　　⒉安全帽受損費用：原告乙○○主張其配戴之安全帽因系爭車
      禍事故受損，損害金額為2,500元乙情，業據提出統一發
      票為證（見本院豐簡卷第45頁），且為被告所不爭執（見
      本院豐簡卷第55頁），應予准許。
　　⒊從而，原告乙○○因系爭車禍事故物品損失金額應為9,800元
      （計算式：車輛維修費用7,300元＋安全帽費用2,500元＝9,
      800元）。
　㈦據上，原告乙○○因系爭車禍事故所受損害金額共計354,106元
    （計算式：薪資損失47,800元＋看護費用60,000元＋醫藥費16
    2,406元＋交通費用14,100元＋精神慰撫金6萬元＋物品損失9,8
    00元＝354,106元）。
四、原告甲○○部分：
　㈠薪資損失：原告甲○○請求薪資損失10,690元，為被告所不爭
    執（見本院豐簡卷第56頁），應予准許。
　㈡醫療費用、醫療用品費用：
　　⒈西醫部分：原告甲○○主張因傷至大里仁愛醫院、中山醫學
      大學附設醫院、名家皮膚科診所就診，因而支出醫療費用
      各1,330元、3,610元、300元部分，業據提出醫療費用收
      據為佐（見本院附民卷第123頁至第130頁），且經被告表
      示對西醫支出部分不爭執（見本院豐簡卷第56頁），應屬
      有據。
　　⒉中醫部分：原告甲○○主張因傷至天真中醫診所就診，因而
      支出醫療費69,850元部分，業據提出醫療費用收據為佐（
      見本院附民卷第111頁至第122頁）。被告雖抗辯此部分 
      非必要醫療費用等語。然觀原告甲○○提出之醫療收據，均
      係經中醫師診斷治療後取得之中藥材，且係為治療原告甲
      ○○因系爭車禍事故所受挫傷等傷害所必需，有天真中醫診
      所111年3月25日函文在卷可參（見本院豐簡卷第69頁至第
      73頁），自屬增加生活上需要之必要費用。
　　⒊從而，原告甲○○主張因傷支出醫療費用共計75,090元，均
      屬可採。　　
　㈢交通費用：原告甲○○主張因傷看診，支出計程車費用15,530
    元乙情，為被告所不爭執（見本院豐簡卷第56頁），應屬有
    據。
　㈣精神慰撫金：本院依職權調閱兩造稅務電子閘門資料查詢表
    （為維護兩造之隱私、個資，爰不就其詳予敘述，請參見卷
    附上開查詢表及兩造於本院審理中所述，見本院豐簡卷第56
    頁、第84頁及外放證物袋內），審酌兩造名下財產、職業收
    入與家庭狀況，及被告之過失情節、原告甲○○傷勢程度及所
    受生活上之困擾等一切情狀，認原告甲○○所受精神上損害應
    以50,000元為相當。
　㈤據上，原告甲○○因系爭車禍事故所受損害金額共計151,310元
    （計算式：薪資損失10,690元＋醫藥費75,090元＋交通費用15
    ,530元＋精神慰撫金5萬元＝151,310元）。
五、本件起訴狀繕本於110年11月11日送達被告，有送達證書在
    卷可憑（見本院附民卷第135頁），則原告請求被告給付自
    收受起訴狀繕本送達翌日起即110年11月12日起至清償日止
    ，按週年利率5％計算之遲延利息，核與民法第229條第1項後
    段、第2項、第233條第1項、第203條之規定相符，應予准許
    。
肆、綜上所述，原告依侵權行為之法律關係，請求被告賠償原告
    乙○○354,106元、原告甲○○151,310元，及自110年11月12日
    起至清償日止，按週年利率5％計算之利息，為有理由，應予
    准許。其逾此部分請求，則屬無據，爰予駁回。
伍、本件判決原告勝訴部分係依民事訴訟法第427條第2項規定適
    用簡易訴訟程序，所為被告敗訴判決，應適用民事訴訟法第
    389條第1項第3款之規定，依職權宣告假執行。原告陳明願
    供擔保請准宣告假執行，不過為促使本院依職權為假執行之
    宣告，毋庸另為准駁之諭知，附此敘明。又被告陳明如受不
    利判決，願供擔保請准免為假執行，核無不合，爰酌定相當
    擔保金額後准許之。
陸、本件事證已臻明確，兩造其餘主張與攻擊防禦方法及所提證
    據，經審酌後認與判決之結果不生影響，爰不逐一論述。
柒、本件原告提起刑事附帶民事訴訟，而由本院刑事庭依刑事訴
    訟法第504條第1項規定，裁定移送前來，依同條第2項規定
    免繳納裁判費，茲參酌臺灣高等法院暨所屬法院95年度法律
    座談會意見，本無庸為訴訟費用負擔之諭知。然於本院審理
    期間，滋生其他訴訟必要費用（即原告乙○○請求財產損害部
    分裁判費1,000元），爰依民事訴訟法第79條規定，審酌原
    告此部分敗訴係因零件折舊，命此部分由被告負擔。　　
中　　華　　民　　國　　111 　年　　5 　　月　　26　　日
                      臺灣臺中地方法院豐原簡易庭
                                  法　官　段奇琬
以上正本係照原本作成。
如不服本判決，應於送達後20日內，向本院提出上訴狀並表明上
訴理由，如於本判決宣示後送達前提起上訴者，應於判決送達後
20日內補提上訴理由書（須附繕本）。如委任律師提起上訴者，
應一併繳納上訴審裁判費。
中　　華　　民　　國　　111 　年　　5 　　月　　26　　日
                                  書記官　王政偉